臺灣新北地方法院刑事判決　　　　　　110年度審易字第475號
公　訴　人　臺灣新北地方檢察署檢察官
被　　　告　黃澤緯


上列被告因侵占案件，經檢察官提起公訴（109年度調偵字第227
1號），被告於本院準備程序中就被訴事實為有罪之陳述，經告
知簡式審判程序之旨，並聽取當事人之意見後，經本院合議庭裁
定由受命法官獨任行簡式審判程序，判決如下：
    主  文
黃澤緯犯業務侵占罪，處有期徒刑陸月，如易科罰金，以新臺幣
壹仟元折算壹日。
    事  實
一、黃澤緯於民國108年7月5日起，與富胖達股份有限公司（原
    址設臺北市○○區○○○路0段000號9樓之1，現址設臺北市
    ○○○路0段000號5樓；下稱富胖達公司）簽立勞務承攬契
    約，負責遞送餐點，並有向富胖達公司繳回所收取全額現金
    貨款之義務，為從事業務之人。詎黃澤緯竟意圖為自己不法
    之所有，基於業務侵占之犯意，於108年7月16日起至同年8
    月23日止間，利用職務之便，在臺北市、新北市等地區，陸
    續向客戶收取如附表所示之現金貨款共計新臺幣（下同）12
    萬5,236.9元後，未繳回富胖達公司，而接續侵占入己。
    嗣富胖達公司察覺有異，經調閱公司系統後台紀錄，而查悉
    上情。
二、案經富胖達公司訴由臺灣新北地方檢察署檢察官偵查起訴。
    理  由
一、查本案被告黃澤緯所犯係死刑、無期徒刑、最輕本刑為3年
    以上有期徒刑以外之罪，且非高等法院管轄第一審案件，其
    於準備程序中就被訴事實為有罪之陳述，經本院告知簡式審
    判程序之旨，並聽取公訴人、被告之意見後，本院合議庭裁
    定由受命法官獨任進行簡式審判程序審理，則本案證據之調
    查，依刑事訴訟法第273條之2規定，自不受同法第159條第1
    項、第161條之2、第161條之3、第163條之1及第164條至第
    170條規定之限制，合先敘明。
二、上開犯罪事實，業據被告於本院準備程序及審理時坦承不諱
    ，核與證人即告訴人富胖達公司之代理人蔡佑明律師於偵查
    中證述之情節相符（見109 年度偵字第10865 號卷第37至38
    頁；109 年度調偵字第2271號卷【下稱調偵卷】第11頁），
    並有資料光碟1 張暨訂單明細、富胖達公司勞務承攬合約1
    份等件附卷可稽（見調偵卷第15至30頁），足認被告前揭任
    意性自白與事實相符，堪以採信。本案事證明確，被告犯行
    洵堪認定，應依法論科。
三、論罪科刑：
(一)被告行為後，刑法第336條第2項業於108年12月25日修正公
    布，並於同年月27日生效，本次修正雖將該條罰金刑修正為
    「9萬元以下」，然因修正前該條之罰金刑「3,000元以下」
    ，於依刑法施行法第1條之1第2項前段規定提高30倍後之刑
    度，兩者實質內容並無差異，其修正之結果不生有利或不利
    於行為人之情形，自非法律變更，當亦不生新舊法比較之問
    題，應依一般法律適用原則，逕行適用裁判時法。
(二)核被告所為，係犯刑法第336條第2項之業務侵占罪。又被告
    於108年7月16日起至同年8月23日止間，陸續侵占業務上所
    持有上開款項之行為，均係利用同一職務上機會，於密接延
    續之期間實施，犯罪手法相同，侵害同一法益，各行為之獨
    立性極為薄弱，依一般社會通念，難以強行分開，在刑法評
    價上，以視為數個舉動之接續施行，合為包括之一行為予以
    評價，較為合理，應評價為接續犯之實質上一罪。
(三)爰審酌被告未能謹守職務分際，利用職務上收取客戶貨款之
    機會，擅將業務上所持有之款項予以侵占入己，所為實屬不
    當；兼衡其素行、犯罪目的、手段、情節、大學肄業之智識
    程度（見本院之被告戶籍資料查詢結果）、家庭生活狀況及
    侵占金額，暨其犯後坦承犯行，復與告訴人調解成立，且已
    賠償全部損害完畢，犯後態度尚佳等一切情狀，量處如主文
    所示之刑，並諭知易科罰金之折算標準，以資懲儆。
(四)另被告前因詐欺案件，經本院以108年度簡字第6123號判決
    判處有期徒刑3月確定，於110年3月18日執行完畢乙節，有
    臺灣高等法院被告前案紀錄表1份存卷可考，是其前已因故
    意犯罪受有期徒刑以上刑之宣告，且執行完畢後距本院宣判
    時尚未滿5年，尚與刑法第74條第1項各款規定得為緩刑宣告
    之要件不符，依法不得宣告緩刑，併此敘明。
四、至被告為本案犯行所侵占之現金共計12萬5,236.9元，為其
    犯罪所得，未據扣案，本應依刑法第38條之1第1項前段、第
    3項規定予以沒收或追徵，惟考量被告已與告訴人以12萬5,2
    37元達成調解，並已賠償損害完畢，有本院調解筆錄影本1
    份、轉帳資料影本3紙在卷可憑，應已達到沒收制度剝奪被
    告犯罪所得之立法目的，如在本案仍諭知沒收被告上揭犯罪
    所得，將使被告承受過度之不利益，顯屬過苛，爰依刑法第
    38條之2第2項之規定，不予宣告沒收或追徵。
據上論斷，應依刑事訴訟法第273條之1第1項、第299條第1項前
段，刑法第336條第2項、第41條第1項前段，刑法施行法第1條之
1第1項，判決如主文。
本案經檢察官蔡妍蓁提起公訴，檢察官高智美到庭執行職務。
中    華    民    國   110    年    10    月    13    日
                  刑事第二十五庭  法  官  白光華
以上正本證明與原本無異
如不服本判決，應於判決送達後20日內敘明上訴理由，向本院提
出上訴狀 (應附繕本) ，上訴於臺灣高等法院。其未敘述上訴理
由者，應於上訴期間屆滿後20日內向本院補提理由書「切勿逕送
上級法院」。
                                  書記官  楊貽婷
中    華    民    國   110    年    10    月    13    日
附錄本案論罪科刑法條全文：
中華民國刑法第336條
對於公務上或因公益所持有之物，犯前條第1 項之罪者，處1 年
以上7 年以下有期徒刑，得併科15萬元以下罰金。
對於業務上所持有之物，犯前條第1 項之罪者，處6 月以上5 年
以下有期徒刑，得併科9 萬元以下罰金。
前二項之未遂犯罰之。
附表：
┌──┬───────┬──┬──────┐
│編號│收款日期      │件數│收款金額    │
│    │              │    │（新臺幣）  │
├──┼───────┼──┼──────┤
│1   │108年7月16日  │22  │5,080.2元   │
├──┼───────┼──┼──────┤
│2   │108年7月17日  │23  │5,117.1元   │
├──┼───────┼──┼──────┤
│3   │108年7月18日  │12  │3,488.6元   │
├──┼───────┼──┼──────┤
│4   │108年7月19日  │19  │4,343元     │
├──┼───────┼──┼──────┤
│5   │108年7月20日  │26  │6,518.3元   │
├──┼───────┼──┼──────┤
│6   │108年7月21日  │14  │3,273.1元   │
├──┼───────┼──┼──────┤
│7   │108年7月22日  │8   │2,138.3元   │
├──┼───────┼──┼──────┤
│8   │108年7月23日  │19  │4,613元     │
├──┼───────┼──┼──────┤
│9   │108年7月25日  │22  │4,485.2元   │
├──┼───────┼──┼──────┤
│10  │108年7月26日  │12  │2,447.1元   │
├──┼───────┼──┼──────┤
│11  │108年7月27日  │2   │283元       │
├──┼───────┼──┼──────┤
│12  │108年8月4日   │23  │4,780元     │
├──┼───────┼──┼──────┤
│13  │108年8月5日   │23  │5,151元     │
├──┼───────┼──┼──────┤
│14  │108年8月6日   │28  │7,202元     │
├──┼───────┼──┼──────┤
│15  │108年8月7日   │16  │3,237元     │
├──┼───────┼──┼──────┤
│16  │108年8月8日   │33  │7,058元     │
├──┼───────┼──┼──────┤
│17  │108年8月9日   │13  │2,065元     │
├──┼───────┼──┼──────┤
│18  │108年8月10日  │23  │5,811元     │
├──┼───────┼──┼──────┤
│19  │108年8月11日  │21  │5,089元     │
├──┼───────┼──┼──────┤
│20  │108年8月12日  │21  │4,688元     │
├──┼───────┼──┼──────┤
│21  │108年8月13日  │24  │4,272元     │
├──┼───────┼──┼──────┤
│22  │108年8月14日  │2   │410元       │
├──┼───────┼──┼──────┤
│23  │108年8月17日  │20  │4,464元     │
├──┼───────┼──┼──────┤
│24  │108年8月18日  │44  │10,080元    │
├──┼───────┼──┼──────┤
│25  │108年8月19日  │21  │5,441元     │
├──┼───────┼──┼──────┤
│26  │108年8月20日  │28  │6,362元     │
├──┼───────┼──┼──────┤
│27  │108年8月21日  │21  │6,272元     │
├──┼───────┼──┼──────┤
│28  │108年8月22日  │1   │210元       │
├──┼───────┼──┼──────┤
│29  │108年8月23日  │6   │858元       │
├──┴───────┴──┼──────┤
│                      總計│125,236.9元 │
└─────────────┴──────┘